【裁判字號】    90,上訴,924
【裁判日期】    900903
【裁判案由】    偽證等
【裁判全文】
臺灣高等法院臺南分院刑事判決           九十年度上訴字第九二四號       Ｃ
      上  訴  人
      即自訴人    乙  ○  ○
      自訴代理人  丁  ○  ○
      被      告  丙  ○  ○
右上訴人因被告誣告案件，不服臺灣臺南地方法院八十九年度自更（一）字第二號中
華民國九十年五月三十日第一審判決，提起上訴，本院判決如左：
      主      文
原判決關於甲○○部分撤銷，發回臺灣臺南地方法院。
其他上訴駁回。
      理      由
一、自訴意旨略以：黃水添於原審法院八十年度自字第五○號侵占案件中，與甲○○
    基於犯意之聯絡，共同偽造房屋買賣價款付清收據，誣告伊觸犯侵占罪，嗣甲○
    ○復於該案到庭虛構事實，為不實陳述而偽證，因認丙○○、甲○○共同涉有偽
    造文書、使用偽造證據誣告、偽證罪嫌云云。
二、按犯罪之被害人得提起自訴。犯罪事實之一部提起自訴者，他部雖不得自訴亦以
    得提起自訴論。但不得提起自訴部分係較重之罪，或其第一審屬於高等法院管轄
    ，或第三百二十一條之情形者，不在此限。刑事訴訟法第三百十九條第一項、第
    二項分別定有明文。又誣告罪與偽證罪之法定本刑俱為七年以下有期徒刑雖偽證
    罪不得提起自訴，然誣告罪得提起自訴，該二罪既有方法結果之牽連關係，即以
    偽證為手段，以達誣告之目的，則應從誣告罪處斷，依刑事訴訟法第三百十九條
    第二項，甲自得提起自訴。最高法院四十七年臺上字第一二九二號及五十四年臺
    上字第一七八五號判例參照。又刑法第一百六十九條第二項所謂意圖他人受刑事
    或懲戒處分，而偽造、變造證據或使用偽造、變造證據，祇須有偽造、變造證據
    或使用偽造、變造證據，而有使他人受刑事或懲戒處分之意圖為已足，不必有實
    行誣告之行為，故為準誣告罪，於侵害國家法益之中，同時並具有侵害個人法益
    之故意，與本院二十六年渝上字第八百九十三號判例，對於偽證罪解釋能否自訴
    之情形有別，被害人對於準誣告罪不能謂非直接被害人，自得提起自訴。最高法
    院五十四年台上字第一一三九號判例亦可資參照。依上揭自訴意旨認為本件被告
    丙○○（已歿，有戶籍謄本在卷可據）涉嫌於原審八十年度自字第五十號侵占案
    件中，與被告甲○○基於犯意之聯絡，共同偽造房屋買賣價款付清收據，誣告自
    訴人觸犯侵占罪，復由被告甲○○到庭虛構事實，為不實陳述而偽證，有自訴狀
    暨自訴代理人於本院之陳述可按，惟揆諸前揭實務意旨，雖偽證罪不得提起自訴
    ，然誣告罪得提起自訴，而該二罪間既有方法結果之牽連關係，即以偽證為手段
    ，以達誣告之目的，則應從誣告罪處斷，是本件自訴人既自認係被害人，自得提
    起自訴。
三、原判決就被告甲○○部分認自訴人所訴之偽證罪不得提起自訴，而判決諭知不受
    理，固非無見，惟遽認偽證罪較誣告罪為重，既與上開見解未合，尚有未洽，自
    訴人空言指摘原判決不當，雖不足採，惟原判決關於被告甲○○部分既有可議，
    無從維持，自應由本院將原判決關於被告甲○○部分撤銷改判，並發回原審法院
    更審，期臻翔適，且不經言詞辯論為之。
四、又按被告死亡者，應諭知不受理之判決，刑事訴訟法第三百零三條第五款定有明
    文。查本件被告丙○○已於八十九年二月十八日死亡，有法務部戶政兵役連結作
    業系統及戶籍謄本在卷可稽，依前開說明，此部分應為不受理之判決，原審以被
    告丙○○已於八十九年二月十八日死亡事證已明，因予適用刑事訴訟法第三百四
    十三條、第三百零七條、第三百零三條第五款，諭知本件自訴不受理部分，即無
    不當。核其認事用法俱無不合。自訴人上訴意旨猶執陳詞，空言指摘原判決不當
    ，並無可取，為無理由，應予駁回，並不經言詞辯論為之。
據上論結，應依刑事訴訟法第三百六十八條、第三百六十九條第一項但書，第三百七
十二條判決如主。
中    華    民    國      九十      年      九      月      三          日
                                  臺灣高等法院臺南分院刑事第三庭
                                      審判長法官  黃    崑    宗
                                            法官  楊    省    三
                                            法官  莊    俊    華
右正本證明與原本無異。
如不服本判決，應於判決送達後十日內向本院提出上訴狀，其未敘述理由者並應於提
出上訴狀後十日內向本院補提理由書（應附繕本)。
                                      法院書記官  易    慧    玲
中    華    民    國      九十      年      九      月      七          日


司法院資訊處製作；財團法人民間司法改革基金會備份。
